【裁判字號】    99,交聲,1329
【裁判日期】    990527
【裁判案由】    聲明異議
【裁判全文】
臺灣高雄地方法院交通事件裁定        99年度交聲字第1329號
原處分機關  交通部公路總局高雄區監理所旗山監理站
異  議  人  甲○○
上列異議人因違反道路交通管理處罰條例案件，對於交通部公路
總局高雄區監理所旗山監理站中華民國99年4 月28日所為處分（
原處分案號：旗監違字第裁85-N00000000號）聲明異議，本院裁
定如下：
    主  文
原處分撤銷。
甲○○汽車駕駛人，駕駛汽車經測試檢定酒精濃度超過規定標準
，吊扣其普通重型機器腳踏車駕駛執照壹年，並接受道路交通安
全講習。
    理  由
一、聲明異議意旨略以：異議人因酒後騎乘機車，業經檢察官為
    緩起訴處分確定，異議人並已履行緩起訴處分命向公益團體
    支付新臺幣（下同）50,000元，詎原處分機關重複裁處罰鍰
    45,000元，為此聲明異議，請求撤銷原處分等語。
二、經查：
(一)異議人即受處分人甲○○（下稱異議人）於民國97年8 月22
    日22時10分許，駕駛車號OWC-250 號重機車，行經高雄縣旗
    山鎮○○路、華中街口，經警測試檢定酒精濃度每公升0.80
    毫克，超過規定標準（每公升0.55毫克以上），乃就異議人
    上開交通違規部分掣單舉發，並就異議人觸犯刑法第185 條
    之3 之公共危險罪嫌部分，報請臺灣高雄地方法院檢察署檢
    察官偵查，經檢察官以97年度偵字第25948 號為緩起訴處分
    ，緩起訴期間1 年，並應向公益團體「財團法人臺灣更生保
    護會高雄分會」支付50,000元，緩起訴處分於97年12月17日
    確定，異議人已於98年1 月15日履行完畢。原處分機關則於
    上開緩起訴處分期間屆滿後，復於99年4 月28日以旗監違字
    第裁85-N00000000號違反道路交通管理事件裁決書，就同一
    事實裁處異議人罰鍰45,000元，吊扣其重型機車駕駛執照12
    個月（已於97年9 月17日執行吊扣），並應接受道路交通安
    全講習之行政罰等情，為異議人所自承（見本院交聲卷第10
    頁聲明異議狀所載），並經本院調取上開偵查卷宗查閱無誤
    ，復有酒精濃度檢測表、高雄縣政府警察局舉發違反道路交
    通管理事件通知單、交通部公路總局高雄區監理所旗山監理
    站違反道路交通管理事件裁決書、不服裁決聲明異議案件移
    送書、臺灣高雄地方法院檢察署97年度偵字第25948 號緩起
    訴處分書、臺灣高等法院高雄分院檢察署97年度上職議字第
    5414號處分書、第一商業銀行新興分行專用存款憑條、臺灣
    高等法院被告前案紀錄表各1 份在卷可稽（見本院交聲卷第
    6 、7 、4 、15-16 、17、18、2 頁），此部分之事實已堪
    認定。
(二)按汽車駕駛人，駕駛汽車經測試檢定酒精濃度超過規定標準
    者，處15,000元以上60,000元以下罰鍰，並當場移置保管其
    車輛及吊扣其駕駛執照1 年；又汽車駕駛人，有道路交通管
    理處罰條例第35條第1 項規定之情形者，應接受道路交通安
    全講習，道路交通管理處罰條例第35條第1 項第1 款、第24
    條第1 項第2 款分別定有明文。惟「一行為同時觸犯刑事法
    律及違反行政法上義務規定者，依刑事法律處罰之。但其行
    為應處以其他種類行政罰或得沒入之物而未經法院宣告沒收
    者，亦得裁處之」，行政罰法第26條第1 項規定明確。立法
    理由明載：「依刑事法律處罰一行為同時觸犯刑事法律及違
    反行政法上義務規定時，由於刑罰與行政罰同屬對不法行為
    之制裁，而刑罰之懲罰作用較強，故依刑事法律處罰，即足
    資警惕時，實無一事二罰再處行政罰之必要。且刑事法律處
    罰，由法院依法定程序為之，較符合正當法律程序，應予優
    先適用」。而刑事訴訟法第253 條之1 之緩起訴處分，其中
    檢察官命受處分人為金錢給付部分，得為民事強制執行名義
    ，受處分人因上開緩起訴處分而剝奪其財產權，性質上屬於
    干預人民自由、權利之處分，與刑事制裁無異，實質上仍屬
    刑事處罰（臺灣高等法院暨所屬法院98年度法律座談會第24
    號提案研討結果參照），此與不起訴處分之性質，迥不相同
    。況行政罰法第26條第2 項之規定，既未將「緩起訴處分」
    列舉其中，本於「例外規定從嚴解釋」之法理，亦不得將該
    條項所定之「不起訴處分」範圍，擴及性質並非相同之「緩
    起訴處分」。依上說明，緩起訴處分所命受處分人為金錢給
    付部分，自有行政罰法第26條第1 項「一事不二罰」規定之
    適用。是以受處分人因酒後駕駛汽車之行為，同時觸犯刑事
    法律（刑法第185 條之3 公共危險罪）及違反行政法上義務
    規定（道路交通管理處罰條例第35條第1 項第1 款），如經
    檢察官為緩起訴處分命其履行支付一定金額，受處分人並已
    履行完畢時，即屬已受實質上之刑事處罰，行政機關自不得
    就已履行緩起訴處分所命支付之金額部分重複處罰。
(三)本件異議人上開酒後駕駛之交通違規行為，屬同時觸犯刑事
    法律及違反行政法上義務規定之行為，且前經緩起訴處分確
    定，異議人並已支付公益團體50,000元，已產生實質刑罰之
    效果，原處分機關就異議人已支付之50,000元部分，即不得
    重複裁罰。原處分重複裁處罰鍰45,000元，有違行政罰法第
    26條第1 項之規定，自非合法。至於原處分關於吊扣異議人
    之重型機車駕駛執照、道路交通安全講習部分，分屬剝奪資
    格、警告性處分，屬行政罰法第2 條第2 款、第4 款所定之
    其他種類行政罰，依同法第26條第1 項但書之規定，仍得併
    予裁罰，並無違法。
三、綜上所述，原處分關於重複裁處罰鍰部分，於法不合，異議
    人聲明異議，為有理由，且因聲明異議係屬司法救濟途徑，
    由法院審查異議人所涉之交通違規事實是否成立及原處分所
    適用之法條是否正確，故於原處分違法時，法院應自為處分
    ，並就吊扣駕駛執照及道路交通安全講習等處罰效果，一併
    重新諭知（臺灣高等法院暨所屬法院98年度法律座談會第23
    號提案研討結果參照）。本件原處分既有上開可議，即屬無
    可維持，應由本院將原處分全部撤銷，並自為吊扣異議人普
    通重型機器腳踏車駕駛執照1 年（已於97年9 月17日執行吊
    扣），並接受道路交通安全講習之諭知。
四、依道路交通案件處理辦法第20條，道路交通管理處罰條例第
    87條第2 項、第35條第1 項第1 款、第24條第1 項第2 款，
    裁定如主文。
中    華    民    國    99    年    5     月    27    日
                    交通法庭    法  官  林柏壽
以上正本係照原本作成。
如不服本裁定，應於收受送達後5 日內向本院提出抗告狀。
中    華    民    國    99    年    5     月    27    日
                                書記官  洪嘉慧

司法院資訊處製作；財團法人民間司法改革基金會備份。
